【裁判字號】    99,交簡上,67
【裁判日期】    991011
【裁判案由】    公共危險
【裁判全文】
臺灣彰化地方法院刑事判決            99年度交簡上字第67號
上  訴  人
即  被  告  甲○○
上列上訴人即被告因公共危險案件，不服本院中華民國99年5 月
31日99年度交簡字第944 號刑事簡易判決（聲請簡易判決處刑案
號：臺灣彰化地方法院檢察署99年度偵字第4643號），提起上訴
，本院管轄第二審之合議庭，判決如下：
    主  文
原判決撤銷。
甲○○犯不能安全駕駛動力交通工具罪，處拘役伍拾玖日，如易
科罰金，以新臺幣壹仟元折算壹日。
    犯罪事實
一、甲○○明知服用酒類或其他相類之物過量，不能安全駕駛動
    力交通工具者，不得駕駛動力交通工具，竟於民國99年5 月
    7 日晚上11時許，在彰化縣彰化市○○路○段63號住處飲用
    高粱酒2 杯後，已達不能安全駕駛動力交通工具之程度，竟
    仍於翌日凌晨零時許，騎乘其所有車牌號碼ILV-578 號普通
    重型機車，自上址離去，欲前往便利商店買菸；嗣於同日凌
    晨0 時8 分許，行經彰化縣彰化市○○地○道（往市區方向
    ）為警攔查並施以呼氣酒精濃度測試，測得其呼氣酒精濃度
    達每公升0.82毫克，始悉上情。
二、案經彰化縣警察局移送臺灣彰化地方法院檢察署檢察官聲請
    簡易判決處刑。
    理  由
一、按道路交通安全規則第114 條第2 款規定，汽車駕駛人飲酒
    後吐氣所含酒精成份（即濃度）超過每公升0.25毫克以上者
    ，不得駕車，即是基於酒精對人體中樞神經系統有麻醉作用
    ，為維護安全駕駛，而為之禁止規定。又按刑法第185 條之
    3 所稱服用酒類或其他相類之物，不能安全駕駛動力交通工
    具之公共危險條款，則屬抽象危險犯之規定，此種抽象危險
    犯係伴隨飲酒過量駕車之行為而當然成立。換言之，只需客
    觀上有此種行為出現，危險即視為存在，是否果真肇事，並
    不影響公共危險罪責之成立，然如確實因之駕車肇事，其刑
    責之明顯性，自更不待言。又參考德國、美國之認定標準，
    對於酒精濃度呼氣已達每公升0.55毫克或血液濃度達百分之
    0.11以上，肇事率為一般正常人之10倍，認為已達「不能安
    全駕駛」之標準；至於上揭數值以下之行為，如輔以其他客
    觀事實得作為「不能安全駕駛」之判斷，亦認為應依刑法第
    185 條之3 之規定移送，法務部88年5 月18日法八八檢字第
    001669號函亦採斯旨。
二、上揭犯罪事實，業據被告甲○○於本院審理時坦承不諱，並
    有被告呼氣酒精濃度測試單、彰化縣警察局舉發違反道路交
    通管理事件通知單、汽車駕駛人酒後生理協調平衡檢測紀錄
    表各1 紙在卷可證，足認被告之自白應與事實相符。從而，
    本件事證明確，被告上開犯行洵堪認定。
三、核被告所為，係犯刑法第185 條之3 之不能安全駕駛動力交
    通工具罪。原審以被告罪證明確，予以論罪科刑，固非無見
    ；惟按量刑之輕重，雖屬事實審法院得依職權自由裁量之事
    項，然仍應受比例原則及公平原則之限制，否則其判決即非
    適法。刑事審判旨在實現刑罰權分配的正義，故法院對有罪
    被告之科刑，應符合罪刑相當之原則，使輕重得宜，罰當其
    罪，以契合社會之法律感情。又按科刑時應以行為人之責任
    為基礎，並審酌一切情狀，尤應注意下列事項，為科刑輕重
    之標準：「一、犯罪之動機、目的。二、犯罪時所受之刺激
    。三、犯罪之手段。四、犯罪行為人之生活狀況。五、犯罪
    行為人之品行。六、犯罪行為人之智識程度。七、犯罪行為
    人與被害人之關係。八、犯罪行為人違反義務之程度。九、
    犯罪所生之危險或損害。十、犯罪後之態度。」，此為刑法
    第57條所明定。是行為人犯罪後坦承犯罪與否認犯罪，其量
    刑基礎即有不同，應予差別處遇，本件被告雖於偵查及原審
    均否認犯罪，惟其於上訴後改為認罪之表示，則審酌其量刑
    之基礎已有不同，原判決不及審酌被告上訴後已能坦然面對
    犯罪，尚有未恰；又被告固因同一類型案件，經本院於90年
    5 月4 日，以90年度彰交簡字第130 號判處罰金18000 元，
    然迄今已逾9 年，期間復未曾因任何案件而受有刑之宣告，
    素行尚稱良好，原審未予審酌於此，遽以量處有期徒刑4 月
    ，確有過重之情，亦有未恰。被告上訴意旨認原審量刑過重
    ，非無理由，自應由本院將原判決予以撤銷改判。爰審酌被
    告酒後駕車，對於用路人之安全本具有潛在威脅，惟考量本
    件並無造成任何傷亡及損害，犯罪所造成之損害輕微，犯罪
    手段亦屬平和，且被告前未曾因故意犯罪受有期徒刑以上刑
    之宣告，有臺灣高等法院被告前案紀錄表、臺灣彰化地方法
    院檢察署刑案資料查註紀錄表在卷可憑，素行堪認良好，於
    本院審理時尚知坦承犯行，態度良好，爰給予自新之機會等
    一切情狀，量處如主文所示之刑，並諭知易科罰金之折算標
    準。
四、依刑事訴訟法第455 條之1 第1 項、第3 項、第369 條第1
    項前段、第364 條、第299 條第1 項前段，刑法第185 條之
    3 條、第41條第1 項前段，刑法施行法第1 條之1 第1 項，
    判決如主文。
中    華    民    國    99    年    10    月    11    日
                  刑事第七庭  審判長法  官  葉明松
                                    法  官  黃玉齡
                                    法  官  戰諭威
以上正本證明與原本無異。
本件不得上訴。
中    華    民    國    99    年    10    月    11    日
                                    書記官  黃當易
附錄本判決論罪之法條：
中華民國刑法第185條之3
服用毒品、麻醉藥品、酒類或其他相類之物，不能安全駕駛動力
交通工具而駕駛者，處1 年以下有期徒刑、拘役或科或併科15萬
元以下罰金。

司法院資訊處製作；財團法人民間司法改革基金會備份。
